臺灣士林地方法院小額民事判決
                               　111年度士小字第1459號  
原      告  蔣明心
被      告  邱思旻
上列當事人間請求損害賠償事件，本院於民國111年9月28日言詞
辯論終結，並判決如下：
    主  文
被告應給付原告新臺幣伍仟參佰參拾肆元，及自民國一百一十一
年一月十九日起至清償日止，按年息百分之五計算之利息。
原告其餘之訴駁回。
訴訟費用新臺幣壹仟元，由被告負擔新臺幣貳佰元，其餘新臺幣
捌佰元由原告負擔。
本判決原告勝訴部分得假執行。
原告其餘假執行之聲請駁回。
    事實及理由
一、按訴狀送達後，原告不得將原訴變更或追加他訴。但擴張或
    減縮應受判決事項之聲明者，不在此限，民事訴訟法第255
    條第1項第3款定有明文。本件原告起訴時訴之聲明為：「被
    告應給付原告新臺幣（下同）100,000元，及自起訴狀繕本
    送達翌日起至清償日止，按年息百分之5計算之利息」，嗣
    於本院審理時減縮其聲明為：「被告應給付原告26,380元，
    及自起訴狀繕本送達翌日起至清償日止，按年息百分之5計
    算之利息」，經查，原告前開聲明之變更核屬減縮訴之聲明
    ，與首揭規定相符，應予准許。
二、原告主張：
　㈠原告係臺北榮民總醫院（下稱臺北榮總）住院病患家屬，被
    告係臺北榮總員工，原告於民國108年12月25日在臺北榮總
    電梯內遭被告所乘高背輪椅電動車輾傷之意外，被告雖知高
    背設計遮掩視線有礙判斷身後情形，但仍有粗略猜測椅背後
    方情形即直接起步之駕車習慣，原告當時正為術後變植物人
    之家屬焦心聯絡事務，且與被告間恰有第三人居中阻隔未直
    接鄰近被告，故在不知情電動車之存在下，由原告本身位處
    電梯門邊位置步出之際，遭被告操作電動輪椅往外移動時不
    慎壓傷原告之右腳趾，事發當日被告支付原告之急診醫療費
    用，並主動向原告索取LINE帳號，結果事後被告疑封鎖LINE
    從未讀訊，接到原告電話通知請求支付後續復健單據，電話
    掛斷後即以簡訊否認有賠償責任，被告至檢察署偵訊時遭檢
    察官質疑影像顯示車身有壓到物體之表現，被告則辯稱「感
    覺上沒壓到，就必定是沒壓到」。原告因被告上開過失行為
    而受有右側第五腳趾挫傷之傷害，為此請求被告賠償醫療費
    用10,520元、交通費用5,860元，及精神慰撫金10,000元，
    以上合計請求被告賠償原告26,380元，為此，爰依侵權行為
    之法律關係請求賠償原告之損失，並聲明：被告應給付原告
    26,380元，及自起訴狀繕本送達翌日起至清償日止，按年息
    百分之5計算之利息，並願供擔保請准宣告假執行。
　㈡對被告抗辯之陳述：
　⑴臺灣士林地方檢察署（下稱士林地檢署）在偵查庭的價值觀
    因被告控訴遭不友善歧視之態度，而從「壓到了人就該誠實
    承認有壓到不是嗎」轉變為「不要去招惹有特殊身分者」，
    揀選了「寬免弱勢」之結果，至於臺灣高等檢察署因為是書
    面審，並未接觸過被告，對被告唯一認識就剩監視器畫面裡
    的「身障身分」，所以自不會無故做出不附議前一手價值觀
    之舉，仍秉持「寬免弱勢」的價值觀為前提，進行監視器畫
    面之解讀。
　⑵被告在臺北榮總行政部門工作，除了財務狀況並不弱勢外，
    其智識及談吐能力也不弱勢，事發當日被告甚至懂得拿出手
    機錄音，然後欲誘原告出聲附和雙方已達和解，另被告見檢
    察署處分書有利於己，更不備做人誠實有責任感之意識，撰
    狀辯稱原告是自行絆倒，倘被告車輪本來在往電梯門方向行
    駛，若未遇到異物阻滯，會一直順暢繼續行駛，但因壓到原
    告腳趾，反作用力緣故而出現了向電梯內部方向滑行之情形
    ，加上嗣後原告痛在腳趾部位之反應，並不像被告描述絆倒
    後通常疼痛部位（膝腿部）。
　⑶由於兩造之站立相對位置，並無適用被告所持「先進後出、
    後進先出」之規則，因為先進之人並未離電梯門較遠，後進
    之人也並未離電梯門較近，足見被告所乘電動車之高背設計
    已完全遮擋不利其判斷自己是否為最靠近門口之人。原告受
    傷之腳趾因較長，走路施力就會用上，受傷之後只要稍一走
    久就會開始不適，被告讓傷者非但遺留後遺症，本身沒有同
    理心，還理直氣壯要求他人對自己要有同理心。
三、被告則以：
　㈠依士林地檢署109年度調偵字第1230號不起訴處分書，明示被
    告各種行為皆「無過失」，且臺灣高等檢察署109年度上聲
    議字第10342號處分書，再次肯定被告「查無其他積極證據
    足認被告有何過失傷害犯行」駁回原告聲請再議，檢方既肯
    定被告無過失，且原告也未證明被告有故意或過失，可見原
    告無請求權基礎。
　㈡依臺灣高等檢察署109年度上聲議字第10342號處分書多次提
    及被告自1樓電梯開啟後，不斷向左右確認兩側乘客情形且
    緩慢行進，極力避免與他人碰撞，可謂被告應注意、能注意
    ，且有積極注意，而原告與被告間確有一名男子阻擋，然該
    名男子在原地靜候被告之行動醫療輔具行進，原告則從該名
    男子身後突然步出，可知原告於事發當時並未遵守搭乘電梯
    「先進後出、後進先出」之習慣，且原告站立高度與視野優
    於被告，理應可查看到更全面的動態，卻辯稱看不到被告，
    仍執意快步趁隙竄出，因此合理懷疑原告在步出電梯時，不
    慎自行踢到而絆倒，而非輾傷所致，被告之行動醫療輔具並
    未碰到原告腳部，原告所稱傷勢並非被告造成，與被告並無
    相當因果關係。且原告未證明被告有過失，即使踢到，被告
    也無過失，若認定被告有過失，被告主張民法第217條過失
    相抵，減少賠償或免賠償，慰撫金應斟酌請求權人之身分、
    地位等狀況，原告之身分、地位與其請求之慰撫金金額不相
    當。
　㈢被告坐行動醫療輔具20年以上，每天穿梭在人群中，被告盡
    最大所能來注意四周狀況，事發當日電梯內已有許多人，基
    於安全，被告不可能採倒車入庫之方式進入電梯，而電梯內
    之鏡子被人群擋住，被告無法透過鏡子窺見一二，當電梯抵
    達1樓時，被告之行動醫療輔具開啟時有嗶嗶提醒聲，並盡
    所能地向左右兩側及後方確認情況，同時以極慢速度倒退出
    電梯等語，資為抗辯。並聲明：原告之訴駁回。
四、得心證之理由：　
　㈠本件原告於前述時、地，搭乘臺北榮總中正8號電梯下樓，嗣
    被告亦駕駛醫療輔具電動輪椅（下稱電動輪椅）進入該電梯
    。嗣該電梯抵達一樓後，兩造先後往電梯外移動時，原告右
    側腳部與被告所駕駛電動輪椅曾發生碰觸，原告隨即至臺北
    榮總就診，檢出受有右側第五腳趾挫傷等事實，為兩造所不
    爭執，並有原告所提出之臺北榮總診斷證明書在卷可查，此
    部分事實，堪認為真正。原告主張被告駕駛電動輪椅出電梯
    時因駕駛不慎之過失，致電動輪椅碰撞其右腳趾，被告應負
    侵權行為損害賠償責任乙情，然為被告所否認，並以前詞抗
    辯。故本件所應審究者為：被告駕駛電動輪椅出電梯時是否
    因過失不慎碰撞原告右腳趾？原告主張被告應負侵權行為損
    害賠償責任有無理由，茲分別論述如下：
　㈡被告駕駛電動輪椅出電梯時確有因過失不慎碰撞原告右腳趾
    ：
　⑴經查，原告前曾以被告前述行為涉犯過失傷害罪嫌，對被告
    提出刑事告訴，經士林地檢署檢察官偵查後以109年度調偵
    字第1230號以被告犯罪嫌疑不足為不起訴處分，嗣原告聲請
    再議，再經臺灣高等檢察署檢察長以109年度上聲議字第103
    42號以無理由駁回再議（下合稱系爭偵查案件）等節，有被
    告所提出之系爭偵查案件檢察官不起訴處分書及檢察署處分
    書等影本在卷可憑（見本院卷第88至93頁），經本院依兩造
    聲請調閱系爭偵查案件全卷卷宗後核閱無訛。
　⑵經本院當庭勘驗系爭偵查案件內所檢附臺北榮總中正8號電梯
    內監視器錄影影像光碟，勘驗結果為：「圖1：中正8號電梯
    監視器畫面2019/12/25晚間17:58:41顯示，原告進入電梯並
    站在電梯內靠近門口的位置，雙手拿著手機正在使用中。圖
    3：中正8號電梯監視器畫面2019/12/25晚間17:59:05顯示，
    被告駕駛電動輪椅進入電梯內，被告面對電梯內鏡子，背對
    著電梯門，與原告之間隔了2位民眾，原告持續使用手機中
    。圖5：中正8號電梯監視器畫面2019/12/25晚間18:00:19顯
    示，電梯到達1樓，原告欲走出電梯門口，被告將頭微轉向
    後方欲往後退離開電梯。圖6：中正8號電梯監視器畫面2019
    /12/25晚間18:00:22顯示，電梯到達1樓，原告已走出電梯
    門口，被告駕駛電動輪椅不斷往右後及左後方查看並往後退
    ，原告貌似遭碰撞臉部表請痛苦，稍作停頓後離開」，此有
    本院勘驗筆錄及勘驗截圖在卷可佐（見本院卷第104至106頁
    ）。依前述勘驗筆錄及勘驗截圖，可知該電梯內監視器畫面
    因拍攝角度，並無電動輪椅與原告右腳趾碰觸之畫面，然以
    該電梯抵達一樓後，被告即有緩慢駕駛電動輪椅出電梯之舉
    止，而此時原告亦在步出電梯時有遭碰撞之臉部痛苦表情，
    當可認被告係在駕駛電動輪椅出電梯時，其電動輪椅確有碰
    撞正在步出該電梯之原告右腳趾處，而在該電動輪椅靜止時
    由原告踢到該電動輪椅，故原告主張被告所駕駛電動輪椅有
    碰撞其右腳趾之事實，應能認定，被告前述抗辯，並非有據
    。
　⑶再參前述勘驗截圖，被告於該電梯抵達一樓後固有讓在該電
    梯門口處之民眾先行步出電梯，且在駕駛電動輪椅出電梯時
    有向其左後方、右後方察看之舉，嗣再以後退方式駕駛該電
    動輪椅出電梯，然被告所駕駛之電動輪椅碰撞原告右腳趾前
    ，原告已緩步走向電梯門口處，原告並非留在原地，此時被
    告以後退方式駕駛電動輪椅出電梯時，其應能注意其所駕駛
    電動輪椅出電梯之路線上是否有人進出該電梯，然被告卻未
    能注意，致其所駕駛電動輪椅於後退時碰撞原告右腳趾，原
    告主張被告駕駛電動輪椅時，因過失而不慎碰撞其右腳趾乙
    情，堪能採信。
　⑷被告雖抗辯原告違反「先進後出、後進先出」之搭乘電梯習
    慣，且依前述勘驗筆錄，原告確有先於被告進入該電梯之情
    形等情。然原告進入電梯後，均在該電梯門口處，而非進入
    該電梯內部靠玻璃處，故該電梯抵達一樓後，原告本得因其
    在電梯門口出而先行步出電梯。至於被告抗辯其與原告間尚
    有另名男子，原告是在該名男子身後突然步出電梯，致其無
    法注意等情，然依前述勘驗截圖，原告並無突然從該名男子
    身後步出電梯，而係跟隨其他出電梯之民眾步出該電梯，被
    告此部分答辯，恐有誤會。
　⑸雖被告另以其所涉過失傷害犯嫌，於系爭偵查案件業經檢察
    官為不起訴處分確定，而抗辯其並無過失行為等情。然檢察
    官不起訴處分所為事實之認定，於獨立民事訴訟裁判時本不
    受其拘束，若民事訴訟裁判於斟酌全辯論意旨及調查證據之
    結果，依自由心證而為與不起訴處分相異事實之認定，尚不
    得謂為違法。本院斟酌全辯論意旨及調查證據之結果，判斷
    被告確有前述過失行為，當不受系爭偵查案件檢察官所為不
    起訴處分認定內容之拘束，被告此部分抗辯，亦有誤會。　
　㈢按因故意或過失，不法侵害他人之權利者，負損害賠償責任
    ；不法侵害他人之身體或健康者，對於被害人因此喪失或減
    少勞動能力或增加生活上之需要時，應負損害賠償責任；不
    法侵害他人之身體、健康、名譽、自由、信用、隱私、貞4
    操，或不法侵害其他人格法益而情節重大者，被害人雖非財
    產上之損害，亦得請求賠償相當之金額，民法第184條第1項
    前段、第193條第1項、第195條第1項前段分別定有明文。經
    查，被告於前述時、地，確因駕駛電動輪椅過失行為，不慎
    碰撞原告右腳趾，使原告受有前述傷害，其過失行為與原告
    受傷害之結果間有相當因果關係，被告自應負侵權行為損害
    賠償責任。茲將原告可得請求被告給付侵權行為損害賠償之
    金額分別論述如下：
  ⑴醫療費用10,520元部分：
    原告主張因被告前述過失致使其受有上述傷勢，原告因而支
    出醫療費用10,520元等情，業據原告提出臺北榮總急診醫療
    費用明細收據、門診醫療費用明細收據、天主教永和耕莘醫
    院乙種診斷證明書、天主教永和耕莘醫院醫療費用收據、國
    立臺灣大學醫學院附設醫院診斷證明書、國立臺灣大學醫學
    院附設醫院門診醫療費用收據等為證，經核相符，應予准許
    。
  ⑵交通費用5,860元部分：
    另原告主張其搭乘捷運往返醫院就醫時支出交通費用部分，
    原告雖僅提出捷運票價表為證，並未提出捷運購票證明或捷
    運票卡交易紀錄等單據供本院參酌，然經本院核對原告提出
    上開臺北榮總、天主教永和耕莘醫院、國立臺灣大學醫學院
    附設醫院之醫療費用收據上所載就醫日期，原告確實分別於
    上開日期至上揭醫院就醫，應有交通費用之支出，原告應得
    請求於上開日期自住家往返各醫院之交通費用，惟原告至臺
    北榮總就醫為25次，爰認本件原告所得請求交通費用於4,26
    0元【計算式:（80×25）＋（40×54）＋（50×2）＝4,260）】範
    圍內，為有理由，應予准許。
  ⑶精神慰撫金10,000元部分：
    原告主張其因被告前述過失行為使原告受有上述傷勢，致其
    精神上受有痛苦，因此請求被告賠償精神上損害。本院審酌
    原告所受傷害係右側第五腳趾挫傷等情，且原告為67年出生
    ，被告為73年出生，並考量兩造身份、地位及經濟能力、被
    告之加害程度等一切情狀，認原告所得請求之非財產上損害
    賠償金額以3,000元為允當。
  ⑷綜上，原告請求被告賠償本件因被告過失傷害所受損害17,78
    0元（即10,520＋4,260＋3,000＝17,780），核屬依法有據，應
    予准許。
　㈣另按損害之發生或擴大，被害人與有過失者，法院得減輕賠
    償金額，或免除之，民法第217條第1項定有明文。經查，被
    告駕駛電動輪椅出電梯時固有因過失行為，不慎碰撞原告右
    腳趾，使原告受有前述傷勢，然依前述勘驗截圖，原告自進
    入電梯後至他人身後步出電梯前，原告均忙於使用手機，未
    能注意被告所駕駛之電動輪椅已進入電梯內，且原告其於步
    出電梯時，復有未注意被告所駕駛之電動輪椅亦正緩慢往電
    梯門口移動，卻仍步出電梯，而未注意其周遭狀況之過失，
    故本院審酌雙方前述過失情節、程度、被告為身心障礙人士
    ，其駕駛電動輪椅出電梯時之視野遠較原告不便等一切情狀
    ，認被告就原告前述損害之發生應負三成之過失責任，本院
    依上開情節，減輕被告百分之70之賠償金額，則原告得向被
    告請求之損害賠償金額為5,334元（17,780×30％＝5,334），
    是原告請求被告賠償之金額於5,334元之範圍內，為有理由
    。
五、從而，原告依侵權行為之法律關係，請求被告給付5,334元
    ，及自起訴狀繕本送達翌日（即111年1月19日）起至清償日
    止，按年息百分之5計算之利息，為有理由，應予准許，原
    告逾此部分之請求，為無理由，應予駁回。而此駁回之部分
    ，原告就此部分假執行之聲請即失所附麗，應併予駁回。
六、本件事證已臻明確，兩造其餘主張、陳述、攻擊防禦方法及
    所提證據資料，核與本件判決所得心證及結果均不生影響，
    毋庸逐一論述，附此敘明。
七、本件係就民事訴訟法第436條之8第1項適用小額訴訟程序所
    為被告部分敗訴之判決，依同法第436條之20規定，應依職
    權就原告勝訴部分宣告假執行，並依職權確定本件訴訟費用
    額為1,000元（第一審裁判費），其中200元應由被告負擔，
    其餘800元由原告負擔。　
中　　華　　民　　國　　111 　年　　10　　月　　19　　日
                  士林簡易庭法  官  莊明達
上列正本係照原本作成。
如不服本判決，應於送達後20日內，向本院提出上訴狀並應記載
上訴理由，表明關於原判決所違背之法令及其具體內容與依訴訟
資料可認為原判決有違背法令之具體事實，如於本判決宣示後送
達前提起上訴者，應於判決送達後20日內補提上訴理由書（須附
繕本）。
中　　華　　民　　國　　111 　年　　10　　月　　19　　日
                            書記官  王淳平